【裁判字號】    92,交抗,193
【裁判日期】    920227
【裁判案由】    違反道路交通管理處罰條例
【裁判全文】
臺灣高等法院刑事裁定                            九十二年度交抗字第一九三號
    抗告人即
    受處分人    甲○○
右抗告人因違反道路交通管理處罰條例案件，不服台灣台北地方法院中華民國九十二
年一月二十日裁定（九十一年度交聲字第五四二號），提起抗告，本院裁定如左：
    主  文
抗告駁回。
    理  由
一、本件抗告意旨略以：本案並無任何專業單位之鑑定，僅憑員警之認知即吊扣抗告
    人之駕照三個月，對抗告人之生計影響甚大，為此提起抗告云云。
二、按汽車在雙向二車道行駛時，在快慢車道間變換車道時，應讓直行車先行，並注
    意安全距離，道路交通安全規則第九十七條第五款定有明文；又汽車駕駛人，駕
    駛汽車違反道路交通安全規則，因而肇事致人受傷者，吊扣其駕駛執照三個月至
    六個月，道路交通管理處罰條例（於民國九十年一月十七日總統修正公布之道路
    交通管理處罰條例部分條文，其施行日期依同條例第九十三條規定須由行政院以
    命令定之，而行政院係於九十年四月三日以台九十交字第０一九三一七號令發布
    修正後之該條例自九十年六月一日起施行；又於九十一年七月三日總統修正公佈
    部分條文；故以下所述及之本條例，如無特別註明，乃係修正生效後之新法，而
    於敘述上如係九十年一月十七日修正，同年六月一日生效施行前之該條例，則會
    在該條例下加註【舊法】以資辨明，先予敘明。又該條例第六十一條第二項，修
    正後改為同條第三項，但罰則並未修正，九十一年七月三日修正時，第六十一條
    未再修正）第六十一條第二項（舊法）定有明文。再違反道路交通管理處罰條例
    之行為人，未依規定自動繳納罰鍰或未依規定到案聽候裁決，處罰機關固得依違
    反道路交通管理事件統一裁罰標準及處理細則（九十一年九月一日後法文之名稱
    已修正為違反道路交通管理事件統一裁罰基準及處理細則，以下稱處理細則）第
    四十四條第一項之規定依該處理細則附件之統一裁罰標準表（九十一年九月一日
    ，其名稱已修正為違反道路交通管理事件統一裁罰基準表，以下稱標準表），對
    行為人逕行裁決，惟該條項規定乃必以行為人未依規定自動繳納罰鍰，或未依規
    定到案聽候裁決，始由處罰機關依前揭道路交通管理事件統一裁罰標準及處理細
    則第四十四條第一項之規定對行為人逕行裁決。
三、本件抗告人即異議人甲○○於八十八年三月二十八日十八時二十分許，駕駛車號
    ＡＨ－七二七號營業大客車，行經台北市○○路○段一四八號前，因要靠站停車
    變換車道時，未注意讓直行車先行，並注意安全距離，其車角旗桿碰撞及沿同方
    向，行駛於外側車道之陳志成所駕車號ＦＬＰ－九○八號機車附載之人陳麗洲左
    腳膝蓋擦傷，嗣由台北市政府警察局交通警察大隊（以下稱交通大隊）員警以受
    處分人有違反前揭道路交通管理處罰條例（舊法）第六十一條第二項規定之行為
    掣單舉發，原處分機關乃依道路交通管理處罰條例第六十一條第二項規定（舊法
    ）及違反道路交通管理事件統一裁罰標準及處理細則第四十四條第一項（舊法）
    之規定於九十一年三月十一日逕行裁處異議人吊扣駕駛執照六個月。
四、原審訊據抗告人固不否認有在前述時地駕駛前揭車號營業大客車因靠站停車而變
    換車道之行為，惟另辯稱略以：當時我們私下和解了，交通隊也有來，但是沒有
    開紅單等語，經查：
（一）抗告人有在前述時地駕駛前揭車號營業大客車因靠站停車而變換車道之行為，
      因而擦撞陳志成所駕車號ＦＬＰ－九○八號機車附載之人陳麗洲左腳膝蓋擦傷
      之事實，有該次交通事故道路交通事故調查報告表、台北市政府警察局大安分
      局交通分隊交通事故談話紀錄表影本二份、補充資料表一份附卷可稽；證人陳
      志成亦於原審到庭證稱其女友當日左腳膝蓋有受傷，被保險桿上面的旗竿刮到
      等語（見原審九十一年十月十四日訊問筆錄）；是抗告人有於前揭時地駕駛汽
      車違反道路交通安全規則，因而肇事致人受傷之事實，應堪認定。
（二）次查，本件抗告人甲○○同日因未帶駕照，經裁處罰鍰新台幣參佰元，並於八
      十八年五月六日到案繳納罰鍰參佰元，惟並未辦理違反道路交通安全規則，因
      而肇事致人受傷之吊扣駕照事宜，於舉發通知單上註明「八十八年五月六日已
      銷案」之意，係表示將該案件處理情形鍵入電腦之戳章，此分別有台北市交通
      事件裁決所九十一年十二月二十四日、交通大隊九十二年一月七日函附卷可憑
      ，足認抗告人於舉發通知單所載應到案八十八年五月二十一日前已到案聽候裁
      決。
五、綜上所述，抗告人確有於前揭時地駕駛汽車違反道路交通安全規則，因而肇事致
    人受傷之違規行為，原審因認原處分機關依前揭道路交通管理處罰條例第六十一
    條第二項（舊法）及違反道路交通管理事件統一裁罰標準及處理細則第四十四條
    第一項規定逕行裁處抗告人吊扣駕照六個月，固非無見，惟（一）抗告人已於舉
    發通知單所載應到案八十八年五月二十一日前到案聽候裁決，原處分機關認抗告
    人未依限到案，而依道路交通管理事件統一裁罰標準及處理細則第四十四條第一
    項（舊法）之規定對抗告人逕行裁決，自難認為允當；（二）再查，修正前道路
    交通管理處罰條例案件第六十一條第二項，修正後改為同條第三項，但罰則並未
    修正，是比較修正後之法律，並無不利於行為人，爰適用修正後道路交通管理處
    罰條例案件第六十一條第三項，而違反道路交通管理處罰條例案件第六十一條第
    三項規定之行為人，如在應到案日期前到案聽候裁決者，依違反道路交通管理事
    件統一裁罰基準表之規定，如係輕傷，需對行為人吊扣駕照三個月，本件抗告人
    之異議為有理由，且原處分既有前述違誤（指誤認抗告人未依限到案），自有未
    洽，而由原審將原處分撤銷，仍以抗告人所有前揭車號汽車有違反道路交通管理
    處罰條例第六十一條第三項規定之行為，依前揭違反道路交通管理事件統一裁罰
    基準表規定從輕裁處抗告人吊扣駕駛執照三個月。認事用法，尚無不當，抗告意
    旨恣意指摘原裁定不當，為無理由，應予駁回。
據上論結，應依道路交通管理處罰條例第八十九條，刑事訴訟法第四百十二條，裁定
如主文。
中    華    民    國    九十二      年       二       月     二十七     日
                              臺灣高等法院交通法庭
                                  審判長法  官  陳  祐  治
                                        法  官  王  炳  梁
                                        法  官  楊  炳  禎
右正本證明與原本無異。
不得再抗告。
                                        書記官  廖  素  花
中    華    民    國    九十二      年       三       月        六      日


司法院資訊處製作；財團法人民間司法改革基金會備份。
